臺灣高等法院刑事判決
                                    94年度上訴字第4233號
上　訴　人　台灣台北地方法院檢察署檢察官
上　訴　人
即　被　告　王鴻吉



選任辯護人　余西鈞　律師
上列上訴人等因被告殺人等案件，不服臺灣臺北地方法院94年度
訴字第943號，中華民國94年11月24日第一審判決（起訴案號：
臺灣臺北地方法院檢察署94年度偵字第7976、10069號），提起
上訴，本院判決如下：
    主  文
原判決撤銷。
甲○○犯強制性交未遂罪，處有期徒刑參年貳月；又犯強盜罪，
處有期徒刑伍年貳月；又成年人利用公眾交通工具故意對少年犯
強制性交罪，處有期徒刑柒年陸月；又成年人故意對少年犯殺人
未遂罪，處有期徒刑柒年陸月；應執行有期徒刑貳拾年。
    事  實
一、甲○○於民國94年5月1日凌晨5時9分許，在臺北市西藏路115
    巷巷口，見A1（76年4月生、真實姓名詳卷）於清晨獨行在
    西藏路上，竟基於強制性交之犯意，悄悄跟隨於A1身後，迨
    A1行走至該路173號騎樓時，甲○○便從後方突襲A1，其以一
    手摀住A1之嘴巴後，並以另一隻手伸進A1之衣服內撫摸A1之
    胸部；然因A1不停喊叫，甲○○遂用手抓住A1之頭髮，而將A1
    之頭往地面撞擊10餘下，再將A1強拉往該處樓梯間擬對A1強
    制性交，A1見機拉住該處樓梯欄杆並仍繼續喊叫，甲○○即對
    A1恫稱：再叫我就殺你等語，欲以此脅迫方式迫使A1就範。
    隨後A1謊稱願與甲○○上樓而擬趁機逃跑，待甲○○放手後，A1
    未及逃離之際又被甲○○抓住，甲○○乃接續將A1之頭猛烈撞擊
    地面且又伸手抓A1之胸部，惟因A1強烈反抗，甲○○無法順利
    將A1帶往樓梯間上面，且因A1仍持續抵抗，甲○○因為費時已
    久恐遭他人發現，遂放棄繼續對A1為強制性交之行為，致未
    得逞，惟A1已因此受有頭部外傷併擦傷、雙膝及右手擦傷、
    右手第2指甲斷裂等傷害。甲○○見A1因頭部受到撞擊而蹲在
    地上難以反抗之際，竟另行基於意圖為自己不法之所有之犯
    意，利用其之前摀住A1嘴巴、用手抓住A1之頭往地面撞擊之
    強暴行為，以及恫稱要殺死A1之脅迫行為，至使A1不能抗拒
    之狀態，而將A1掉落在樓梯口之手提包打開，在A1面前取走
    手提包內之日立牌白色手機1支【價值約新台幣（下同）1萬
    元】及零錢包1個（內約有現金1千元）。
二、甲○○為計乘車司機，於93年間即認識A2（76年9月生，真實
    姓名詳卷），明知A2為未滿18歲之少女。A2於94年5月3日19
    時12分許，因急於至學校拿取遺忘之報告，遂撥打甲○○持用
    之0000000000號行動電話呼叫甲○○駕駛之車號為000-00營業
    小客車，甲○○接聽後即駕駛該計乘車，至A2 家門口搭載A2
    至學校拿取報告。於A2取得報告後由甲○○載其返家途中，甲
    ○○見A2單身可欺，另起強制性交之犯意，其先對A2表示希望
    A2陪其一同用餐，A2表示不願意後，其又向A2佯稱從高速公
    路走比較快，隨後復佯稱其忘記路，而將A2載往臺北市南港
    舊莊地區及石碇鄉山區交界處繞圈，A2因對該處之路線不熟
    ，即任由甲○○在上開地區繞行。嗣於94年5月3日21時許，甲
    ○○行駛至臺北縣○○鄉○○村○○○00號旁100公尺鄉界處時，向A2
    佯稱其迷路要打電話問路及下車如廁，隨即停車並迅速打開
    後座右後方之車門，撲向坐在後座之A2，因A2極力反抗拉扯
    ，甲○○竟以雙手猛掐A2之脖子，並用手抓住A2之雙手，將A2
    之內、外褲脫去後，將自己之陰莖插入A2之陰道內而性交得
    逞。嗣後A2因被掐住脖子多時而失去知覺，甲○○惟恐事跡敗
    露，竟萌生殺害A2之犯意，將業已失去知覺之A2拖下車，並
    持在該處地上拾起1根木棍猛擊A2頭部多下，致使A2受有頭
    部受傷、顱骨骨折、顏面部多處撕裂傷等傷害，直至該木棍
    斷裂且A2無反應，甲○○誤認A2已死亡後始行罷手，便將A2遺
    留在現場，並將A2之迷彩短褲、女鞋及甲○○自己穿著之花色
    內褲暨上開已斷裂之木棍丟棄於現場後，駕駛前開計乘車逃
    逸。嗣因A2並未死亡，俟其甦醒後約於94年5月3日21時30分
    許爬行至離案發地點約100公尺處之住家求救，經住戶黃雲
    龍報警並將A2送醫急救，A2始得救未死亡。警方接獲報案後
    ，在上開山區尋得上開A2之迷彩短褲1件、女鞋1雙及甲○○之
    花色內褲1件暨甲○○之行兇用之木棍1根並扣案。
三、案經A1訴由臺北市政府警察局萬華分局及A2訴由臺北縣政府
    警察局新店分局報告臺灣臺北地方法院檢察署檢察官偵查後
    起訴。
    理  由
壹、被害人為A1部分：
一、訊據上訴人即被告甲○○矢口否認有何性侵害及強盜之犯行，
    辯稱：案發當天凌晨因女兒王琪淯發燒，遂載母親王鄭雪、
    妻子楊雪君與女兒王琪淯一同至台北市立和平醫院就診，於
    凌晨5點6分領藥後隨即返家，車輛停妥在臺北市萬華區西藏
    路115巷5弄與中華路某巷口後，被告因為身體不適在路旁嘔
    吐，吐完起身時看見旁邊某臺自小客車雨刷上有1支白色手
    機，隨手拾起後即行返家，固然被告曾以拾得之手機試打過
    1次，但被告之通聯記錄之手機序號未必是A1之手機序號，
    由於案發時被告確實未在場，被告自未對A1有何性侵害及強
    盜之行為。況A1雖於偵查中指認被告即為嫌犯，但A1於警局
    時曾經指述嫌犯並非被告，可見A1之指訴顯有瑕疵，並不足
    採云云。
二、經查：
  ⑴上揭強制性交未遂及強盜之犯罪事實，業據證人即告訴人A1
    於檢察官偵訊及原審審理時指述明確，其於偵查中證稱：當
    天我走到西藏路莒光新城等紅綠燈時，我面前的西藏路對向
    有1部計程車，開過來在路口停下來，就有1位穿亮橘色衣服
    的司機下車，我過馬路後繼續往右走，沒有發現他跟在我後
    面，等我走近騎樓時，他就突然從後面襲擊我，他應該是用
    右手摀住我的嘴巴，並叫我不要叫，但我一直叫救命，他就
    用手抓我頭髮將我的頭往地上撞，撞了約十幾下，我掙扎了
    很久，他有用手從衣服下面伸進去抓我胸部。因為該處一樓
    是做生意的，沒有大門，他就一直要把我拉到樓上，我當時
    手一直抓住樓梯的欄杆，不願意上樓梯，我從頭到尾一直叫
    ，他就說你如果再叫就把你殺了，我叫他不要打我，我願意
    跟他到樓上去，他先往上走時，我要逃跑，又被他抓住，他
    又把我的頭往地上撞，後來我躺在地上不能動了，他就打開
    我的包包拿走我的手機和錢包，手機是日立白色的，零錢包
    裡大約有1千元，後來他就跑掉了。而嫌犯摀住我的那隻手
    特別粗糙，跟一般我接觸的人的手不一樣等語（見94年度偵
    字第10069號卷第112、113頁）。於原審審理時並到庭確認
    ：本件到庭之被告即為案發當天清晨在台北市西藏路115 巷
    口摀住我嘴巴之人，案發當時我有看到被告之臉孔，被告先
    從後面摀住我嘴巴，之後就將手伸入我衣服內摸我胸部，我
    一直反抗，他就把我的頭往地上敲，他要帶我到樓梯間上面
    ，我拉住樓梯的欄杆，他一直要拉我上去，並說你再叫的話
    我就殺你，他還是把我的頭往地上敲，還是抓我的胸部，我
    就大叫，那時人車漸多，被告才離開。侵害我的歹徒當時是
    穿橘色T恤、拖鞋，且身高不高，約16幾出頭而已。被告打
    開我皮包時，皮包約在我背後30公分左右，我當時頭被他撞
    到地上，就蹲在那裡，我不能抗拒，被告在敲我的頭的過程
    中看到包包，就停下來把我的包包打開，看到我的手機和錢
    ，就拿走並跑掉，該手機買時約1萬多元，使用不到1年等語
    明確（見原審卷第2宗第24頁背面至26頁背面）。又被告之
    身高係165公分左右，有照片1張在卷可參（見94年度偵字第
    7976號卷第8頁）；且經原審當庭勘驗被告雙手之結果，被
    告之右手手指關節處及手掌內面與手指連接處，有多處白色
    脫皮及黃繭，左手則與一般人無異，有原審審理筆錄1份在
    卷為憑（見原審卷第2宗第25頁背面），復有被告之雙手照
    片3張附卷可參（見94年度偵字第10069號卷第58、59頁）；
    再參以被告自承其曾從事玻璃裝潢之工作，故右手較左手粗
    糙等情（同94年度偵字第10069號卷第25頁），可知A1 所述
    之嫌犯特徵，確實與被告之身高、雙手特徵相互吻合。又被
    告自承當天凌晨5點多取得1支白色手機並試打過1次等情，
    亦與A1所述被搶1支白色手機之情節一致。另經警調閱案發
    現場附近之監視錄影器之結果，確實於94年5月1日凌晨5時9
    分20秒及21秒分別在台北市西藏路莒光新城往西藏路方向之
    紅磚道上，攝得1名中分短髮、身著亮橘色上衣之男子之照
    片，有翻拍照片2張在卷可稽（見94年度偵字第10069號卷第
    16頁）。而A1於94年5月1日凌晨6時10分許至臺灣大學醫學
    院附設醫院就診之結果，其確實受有頭部外傷併擦傷、雙膝
    及右手擦傷、右手第2指甲斷裂等傷害，並有該院94年5月1
    日診字第00000000號診斷證明書1紙附卷可稽（見94年度偵
    字第10069號卷第4頁證物袋內）。此外，並有A1所繪製之案
    發現場圖1紙及警方至現場拍攝之案發地點、樓梯間等照片4
    張存卷可佐（見94年度偵字第10069號卷第115、143至144頁
    ），經核上開各項事證均與A1所述之歹徒特徵、行兇方式、
    被搶1支白色手機，及案發現場之狀況相互吻合，由此益見A
    1所為之各項指述，均與事實相符，而堪採信。尤其徵之被
    告自94年5月5日9時20分許因涉及A2案件為警方查獲後，一
    直到A1報案於94年5月5日23時30分許第1次接受警方詢問時
    前，警方及檢察官均並不知道被告亦涉及A1案件，此從被告
    分別於94年5月5日10時50分許及94年5月5日14時30分許共2
    次接受警方詢問，被告又於94年5月5日21時8分許接受檢察
    官訊問，無論警方或檢察官均係調查A2之案情，並未提及任
    何A1之案情（見94年度偵字第7976號卷自第13頁至第21頁、
    自第72頁至第74頁）可知，而既然警方及檢察官均並不知道
    被告亦涉及A1案件，而A2案件又與被告之手部有無脫皮及長
    黃繭之情節無涉，警方及檢察官自不可能去注意，被告之手
    部有脫皮及長黃繭之特徵，再將被告之手部有脫皮及長黃繭
    之特徵轉知A1，由於被告與A1並不認識，然A1於94年5月5日
    23時30分許第1次接受警方詢問時，卻能說出犯案者「手粗
    粗的」（見94年度偵字第10069號第7頁，被告及其選任辯護
    人於本院不爭執A1接受警方詢問時陳述之證據能力，見本院
    95年1月10日準備程序筆錄，附此敘明。）之特徵，核與如
    前述被告右手手指關節處及手掌內面與手指連接處，有多處
    白色脫皮及黃繭之現象相吻合，可見A1指認被告曾對其強制
    性交未遂及強盜之陳述，係依其自己之記憶說出案者「手粗
    粗的」之特徵，應無誣陷被告之虞。
  ⑵至於A1雖於94年5月12日警詢第3次指認時，指稱從指認玻璃
    看到之被告，並非案發當時之嫌犯（見94年度偵字第10069
    號卷第57頁），但徵之A1於94年5月5日警局初訊時即已陳稱
    ：我從電視新聞中看到被告（即A2之案件），從眼睛跟髮型
    認出來跟侵犯我的人長得很像，侵犯我的人眼睛大大的、頭
    髮中分、長度不長約到耳上、身高不高等語（見94年度偵字
    第10069號卷第7頁）；而上開特徵核與被告於94年5月5日因
    A2之案件甫為警察查獲時所拍攝之照片相符（見94年度偵字
    第10069號卷第62至63頁），復與前述監視器翻拍照片中之
    嫌犯髮型相符（見94年度偵字第10069號卷第16頁）；且經
    警方於94年5月6日提供4名嫌犯之照片供A1指認後，A1旋即
    從該等照片中確認編號3之被告照片，即為侵犯其之嫌犯照
    片（該張照片係被告留有頭髮之照片，同94年度偵字第1006
    9號卷第15頁）；故A1雖於第3次警詢時陳稱：警方予我當面
    指認之甲○○，並非對我強盜及妨害性自主之人。然因被告當
    時業已被羈押在台北看守所，髮型為平頭，與案發當時相差
    甚多，故A1一時之間無法確定被告是否為案發當時之嫌犯，
    亦與常理無違。況且，A1於原審審理時，已明確證稱：在警
    局指認時，是被告剃頭後之模樣，與他攻擊我時沒有剃頭之
    模樣不一樣。而A1透過原審指認室之設備，注視被告1分鐘
    後再行指認之結果，A1仍然明確認定在庭之被告即為案發當
    時之嫌犯（見原審卷第2宗第25頁背面）。是A1在看到被告
    之照片或其本人之前，早已說出嫌犯之身高、髮型、雙手粗
    糙程度等具體特徵，而各該特徵復與被告本人之特徵相符；
    再者，A1針對被告留有頭髮之照片及本人，均能明確指認出
    被告即為案發當時侵犯其之嫌犯，僅就被告因羈押而理平頭
    之外表，始無法確認是否即為案發當時之嫌犯，可見A1之指
    認係有所根據且相當謹慎，自不得僅因A1曾就被告理平頭後
    之模樣，認為與案發當時之嫌犯不符，即認A1之指認有顯著
    瑕疵而不可採之情形。
  ⑶被告雖然辯稱案發當時其與妻女在一起，不可能至案發現場
    作案云云。惟查：被告之女王琪淯至台北市立和平醫院就診
    後領藥之時間，係94年5月1日凌晨5時6分，有領藥單據1份
    在卷可查（見94年度偵字第10069號卷第93頁）。而被告於9
    4年5月12日針對本案接受警局初訊時供稱：我駕駛138—CA號
    黃色計程車載王琪淯、媽媽王鄭雪及妻子楊雪君一起至醫院
    ，自醫院返家大約5分鐘，家人先上樓，我去停車等語（見9
    4年度偵字第10069號卷第24頁）。是被告自醫院返家僅需5
    分鐘之時間，而被告之住處又與本件案發之地點相近，可見
    被告確實有於案發當天凌晨5時許出現在案發地點附近，且
    於返家後暫時與其家人離開，而有在鄰近地點做案之可能。
    雖然A1亦自承不知道其被搶之手機序號（見94年度偵字第10
    069號第12頁），然由於A1被搶之手機為白色，而被告亦自
    承案發當天凌晨5點多取得1支白色手機，且被告於94年5月1
    2日警詢時業已表示，其於94年5月3日因妨害性自主、殺人
    等案件出事（即A2部分），心想這支撿到的手機可能也有問
    題，所以就在5月4日凌晨左右，將該支手機丟到三重市重新
    橋下堤防外等語明確（見94年度偵字第10069號卷第25頁）
    ，故警方雖未能在被告住處等相關地點查獲該支手機，但參
    酌A1被搶之地點、時間及手機顏色，恰與被告取得白色手機
    之地點、時間均相符，可見被告所試打之白色手機【被告自
    承於94年5月1日晚上10時42分許，以其所有之門號00000000
    00號SIM卡插入使用，並有卷附手機序號000000000000000之
    通聯調閱查詢單1紙附卷為憑（見94年度偵字第10069號卷第
    10頁），特此敘明。】，就是A1被搶之手機無誤。參酌本件
    案發之時間為清晨5點多，案發地點則為西藏路之騎樓，故
    在上開時間、地點，往來之行人應屬相當稀少，而被告不僅
    在相近之案發時間出現在案發地點附近，且A1證述之歹徒出
    現方式（即計程車司機在西藏路從計程車內下車），亦與被
    告駕駛計程車載送妻女返家後自行到住處附近尋找停車位之
    情形吻合；再者，A1描述之歹徒相關特徵（身高、髮型、右
    手粗糙，均詳前述）又與被告相符，甚且A1被搶之手機，亦
    於案發後隨即出現在被告手上，而由被告管領使用，綜合上
    述各項跡證，顯可認定本案之嫌犯即為被告無誤。若謂被告
    在人煙稀少之清晨，恰在相近之案發地點拾得被害人遭他人
    強盜之手機，且嫌犯之各項特徵又恰與被告相符，此誠屬難
    以想像之事，而難以採信。
  ⑷被告雖於94年6月28日偵訊時改稱：後來在警察局我老婆提醒
    我，我才想起來，那天我有喝酒，我停好車後，覺得很想吐
    ，就在水溝那裡吐，吐完後我抬起頭，就看到手機放在1臺
    車子前車窗雨刷那裡，我順手就拿走，當時我太太在車子那
    裡等，後來我們就一起回家了云云（見94年度偵字第10069
    號卷第120頁），然此顯與被告於警詢初訊時供稱：家人先
    上樓，我自己去停車等語不同，而有可議之處。又被告之妻
    楊雪君於94年6月28日警詢時係陳稱：我們大約5點20分左右
    返家，我先生將車停放於住處巷口路邊，由我婆婆帶女兒先
    上樓，因我先生有在路邊吐，而我在樓下鐵門等他，並跟他
    說你在那裡吐很丟臉，然後等他吐完就一起返家睡覺。我不
    知道他在路邊有撿到1支手機，也沒有看到等語（見94年度
    偵字第10069號卷卷第81至82頁）；被告之母王鄭雪則陳稱
    ：我兒子將車輛停放於我家巷口路邊，由我帶孫女上樓，但
    我有看到兒子在路邊吐，我媳婦在旁邊陪我兒子。我不知道
    被告有撿到1支手機，也沒有看到等語（見94年度偵字第100
    69號卷第78至79頁）。是被告陳稱其在車子旁邊吐，其妻在
    車子旁邊等；楊雪君則稱被告在巷口車子那邊吐，其在住家
    樓下鐵門等；王鄭雪又稱被告是在巷口車子那邊吐，楊雪君
    是在被告旁邊陪他，上述3人所述之情節均有部分扞挌之處
    ，自難以遽信為真。再參酌被告既稱其係嘔吐完畢後，在車
    子旁邊撿到手機，若被告之妻真有陪在被告身旁、或者在附
    近等候被告，被告理當馬上告知楊雪君撿到手機之事，惟楊
    雪君卻稱當時並未看見、也不知道被告有撿到手機等語，此
    亦與常情有違。況且，被告於距離案發時較近之5月12日警
    局初詢時，完全未提及嘔吐或撿到手機之事，但於案發將近
    2個月後，卻改口與其妻、母一致陳稱有嘔吐及撿到手機之
    事，再參酌王鄭雪及楊雪君在94年6月28日接受警詢之前，
    即已多次接見被告，有接見紀錄表1份附卷可佐（見原審卷
    第1宗第39至40頁），則上述3人是否曾在接見之程序中，談
    及上述案情，並為迴護被告而編撰上述情節，用以表示楊雪
    君確實有陪同被告在旁直至返家為止，亦值懷疑。惟上述3
    人之陳述，既有前述不合常情之處，則被告辯稱案發當天案
    發楊雪君全程陪同在旁，直至被告返家為止云云，自不可採
    。
  ⑸被告雖然否認其有亮橘色之上衣，且經警於94年5月12日至被
    告家中搜索之結果，亦未發現亮橘色之上衣，固有搜索扣押
    筆錄1份附卷可參（見94年度偵字第10069號卷第31至34頁）
    。但觀諸被告就可能洩漏其犯罪嫌疑之手機，如前述既能知
    所警覺而於犯案後迅速丟棄，則其對於作案時所穿之衣服，
    當會特別注意而迅速予以丟棄，故警方既於案發後第12天方
    至被告家中搜索，則其等並未在被告家中扣得做案之衣物，
    亦與事理相符，尚無法以此遽認被告與本案之犯行無關。
  ⑹本件被告確於案發時間在案發地點附近出現，且係駕駛計程
    車作為交通工具，而案發當時往來之人車不多，A1所述之各
    項嫌犯特徵及監視器所翻拍之嫌犯特徵，又核與被告之各項
    特徵相互吻合；且案發後被告又確曾使用A1遭到強盜之手機
    ，A1更明確指認被告即為案發時侵犯其之嫌犯，故綜上各節
    ，可知被告確為本件案發時侵犯A1之嫌犯無誤。又被告當時
    除將手伸入A1之衣服抓其胸部外，並一再以猛敲A1頭部之強
    暴方式，欲將A1拉往公寓之樓梯間上方，可見被告之犯意並
    非單純止於撫摸A1胸部之猥褻行為，其主觀意思係為將A1帶
    至較為隱密之地點，進行進一步之性交行為。再者，被告並
    非趁A1疏未注意、不及防備之際，猛然出手奪取A1之零錢包
    與手機；而係在其猛敲A1頭部，並脅迫要殺死A1，使得A1已
    經蹲在地上無法抗拒之後，在A1面前出手拿取A1之手提包，
    並將手提包內之手機及零錢包取走，故被告此部分之行為自
    應屬於強盜行為，而非搶奪行為無誤。
三、綜上，本件事證明確，被告對A1之強制性交未遂及強盜之犯
    行，足堪認定，應予論罪科刑。
貳、被害人為A2部分：
一、訊據被告固承認有於案發時、地搭載A2至上述各該地點，並
    對A2為強制性交之行為，且性行為完成後並有持木棍擊打A2
    頭部之行為，惟矢口否認有殺害A2之意思，辯稱：在A2父親
    所辦之廟會活動中認識A2，與A2係男女朋友，曾經發生過性
    關係，A2原本有同意發生性關係，但因A2表示要戴保險套，
    其沒有戴，所以A2才反對，但當時其有喝酒，已達精神耗弱
    之程度，其很想要，所以才硬上，而事後A2說要告其，其一
    時生氣才拿隨手撿拾之木棍打A2，並無置A2於死地之意思云
    云。
二、經查：
  ⑴被告係以強暴之方法對A2為性交行為之事實，業據證人即告
    訴人A2於檢察官偵訊時證述明確，其到庭證稱：我那天報告
    忘了拿，很緊張要回學校，就打電話給被告問他可不可以，
    他說可以，就約在我家樓下，到學校我拿了報告後上車請他
    送我回家，要回家做報告，他說他想吃飯，要我跟他去吃飯
    ，我說不要，後來他說從高速公路比較快，他就一繞路我也
    不認識路，就越繞越往山區，我問他要去哪裡，他說他忘了
    路。後來他停在一個山區，說他要上廁所又要打電話問人，
    就把引擎關掉，忽然到車子右後方之車門，他就掐住我脖子
    ，我就很害怕，我一說話他就掐我脖子。後來他拉我的上衣
    跟褲子，他自己脫他自己的褲子，並將他的陰莖插入我的陰
    道。我和被告絕對不是男女朋友，當天我沒有同意他發生性
    行為，他是一停車就強迫我，我是為了拖延才要求他戴保險
    套。被告對我亂來時我就咬他手臂，後來他又掐我掐到暈了
    ，等我醒來時我就已經倒在路邊了等語詳盡（見94年度偵字
    第7976號卷第10 3至104頁）。且被告於警詢時亦供稱：我
    性侵害A2之地點係在我計程車後座，我將自己性器插入A2下
    體性器官及射精在她體內等語；於偵查中復自承：因為當天
    我有喝酒，很想要，就不管她…我就直接插入了，她本來有
    推我，我就把她手抓著，直接插入…強行插入時她有用腳踢
    我，我就用力把她腿往後撐，用手用力壓住她的手等語；並
    於原審訊問時再供陳：A2咬我，我很生氣就打她耳光，她有
    反抗，我就壓住她的脖子及胸口等語（見94年度偵字第7976
    號卷第15至17、73頁、原審卷第1宗第11頁），可見被告確
    實有對A2強制性交之事實。其次，被告於案發後甫為警查獲
    時所拍攝之照片，顯示被告之臉頰留有3、4道抓痕，其右手
    臂有2處抓痕，左手臂亦有明顯之咬痕，有照片10張在卷可
    稽（見94年度偵字第7976號卷自第41頁至第45頁）；而A2於
    94年5月3日晚間至台北市立萬芳醫院就診時，除其頭部所受
    之傷勢外，其前胸處受有7乘7公分、12乘0.5公分、12乘0.5
    公分、10乘0.5公分及3處7乘0.5公分等總計7處之淺創傷，
    後背部及手臂受有12乘12公分、10乘10公分、15乘10公分、
    15乘9公分、12乘8公分等5處淺創傷，其兩邊下肢分別受有9
    乘7公分、6乘4公分、9乘6公分、4乘4公分、8乘8公分、6乘
    6公分、4乘2公分、6乘2公分、4乘1公分、6乘4公分、5乘1
    公分、6乘2公分、9乘3公分、1乘1公分等多達14處之淺創傷
    ，甚且A2之陰道前方，亦有輕微之抓痕，此亦有該院委託財
    團法人私立台北醫學大學94年10月4日萬院醫病字第0940004
    491號函暨所附之診斷證明書1紙在卷為憑（見原審卷第2宗
    第19至20頁），由此足見被告與A2當時確有激烈之肢體抗爭
    ，被告顯係在違反A2之意願下，以激烈之強暴方式而對A2為
    性交行為。且經警分別採集A2陰道檢體、被告於案發時所穿
    之牛仔褲左大腿口袋處血跡、被告於案發時駕駛之000-00號
    營業小客車後座椅墊血跡等檢體，送請內政部警政署刑事警
    察局鑑驗之結果，A2陰道棉棒精子細胞層DNA與被告之DNA型
    別相同，被告上述牛仔褲、自小客車椅墊之血跡則與A2之DN
    A型別相同，有該局94年7月6日刑醫字第0940079099號鑑驗
    書1份存卷可查（見94年度偵字第7976號卷第157頁）。此外
    ，復有被告所有之車號000-00號營業自小客車照片11張、於
    案發當日晚間8時37分許至9時20分許分別翻拍自臺北縣○○區
    ○○街0段000號前監視器之照片7張、翻拍自同前街2段187巷
    前方50公尺處監視器之照片9張及現場照片33張在卷為憑（
    見94年度偵字第7976號卷自第94頁至第99頁、自第46頁至第
    64頁），足見A2前述證言確與事實相符，應堪採信。
  ⑵又被告供稱A2係以0000000000號行動電話門號與其使用之000
    0000000號行動電話門號聯絡，而上述2個門號機在案發當天
    之下午7時許，確實有3通通話記錄，有通聯記錄1份在卷可
    查（見94年度偵字第7976號卷自第117頁至第122頁），可見
    案發當天A2確實有撥打被告之電話表示欲搭乘被告之計程車
    。惟觀察被告自94年4月1日至案發時之94年5月3日止，除94
    年5月3日叫車該次外，期間均無其他與A2通話之記錄；再參
    酌本件案發時A2係乘坐在被告所駕駛之計程車後座，有前述
    翻拍自臺北縣○○區○○街0段000號前監視器之照片2張在卷可
    佐（見94年度偵字第7976號卷第46頁），可見被告與A2兩人
    ，並非熟識之男女朋友。故被告與A2雖係原本就認識之朋友
    ，但其等既非交往密切之男女朋友，則A2打電話向被告叫車
    ，僅係基於方便之緣故，其乘坐在計程車之後座，顯示其與
    被告仍屬司機與乘客之關係，而非男女朋友一同駕車出遊之
    情形，故被告在搭載A2之過程中對於A2實施強制性交之行為
    ，仍係利用駕駛供不特定人運輸之交通工具之機會而犯之。
    被告辯稱其與A2原本就是男女朋友，曾發生過性關係，案發
    時A2原本有答應為性交行為云云，均與上開事證不符，不足
    採信。
  ⑶被告於警詢及檢察官偵訊時，均供稱於性交行為後有將A2拖
    出車外，並隨手撿拾一根木棍，往A2的腦袋敲下去，A2就倒
    在地上，我看見她倒下去就再敲她的頭部，當時木棍被我敲
    斷裂，且我看她倒在地上沒有反應，以為她死掉了，就將木
    棍丟開逃離現場等語明確（見94年度偵字第7976號卷第15至
    16、73頁）；核與前述現場照片中顯示現場遺留之木棍及地
    上遺留之血跡位置相符（同前卷第57至58頁）。而遺留在現
    場之木棍，經警採集其上血跡送驗之結果，該血跡型別與A2
    之DNA型別相符，亦有前述刑事警察局鑑驗書1紙在卷可考，
    足見被告上開自白確與事實相符，應堪採信。再者，被告敲
    打A2頭部之兇器，係長約數十公分之木棍，有前述照片及該
    木棍1支扣案可資佐證，上開木棍自屬質地堅硬且具有相當
    重量之兇器；又被告下手之方式，係專朝人體器官中非常脆
    弱之頭部部位敲擊，且在A2倒在地上而失去抵抗能力後，猶
    繼續朝A2之頭部敲擊，直至上開木棍被敲斷為止，由此可見
    被告當時下手方式之兇殘，以及下手力道之猛烈。復參酌證
    人黃雲容龍於警詢時稱：於94年5月3日21時30分許，其已在
    臺北縣○○○○村○○○00號住處睡覺，突然聽到門外有女子喊救
    ，伊開門發現該女子身上臉上沾滿鮮血前額有傷口倒在門旁
    ，並說被其父親之友人強姦殺傷昏厥過去，俟清醒後才到其
    家求救等語（見94年度偵字第7976號第22頁），另證人陳淑
    惠於檢察官偵訊時到庭證稱：案發當天晚上我婆婆打電話說
    有1個女孩被打全身都是血，不知如何報案，我們就打電話
    報案，我並陪我先生一起到我婆婆家，我看到一個女孩全身
    都是血，有穿上衣，下面用衣服綁著，我們去案發地，在地
    上看到1個木棍，已經斷了2半，地上還有一攤血及衣服、鞋
    子，那個女孩的前額有2道很深的傷口，其他頭上因為流血
    很多，所以看不清楚，那個額頭上的傷痕很大條、又寬，都
    可以見到白骨了等語明確（見94年度偵字第7976 號卷第125
    至126頁），由此益見被告下手之猛烈。末查，A2於案發後
    至台北市立萬芳醫院就診之結果，診斷出其有頭部受傷、顱
    骨骨折、顏面部多處撕裂傷等傷害，其中頭頂部位共有6乘0
    .5乘0.5公分、3乘0.5乘0.5公分、5承0.5乘0.5公分、2乘0.
    5乘0.5公分等4處裂傷，顏面部位有1.5乘0.5乘0.2之1處裂
    傷，並有3處7乘0.5公分之點狀出血，有前述醫院委託財團
    法人私立臺北醫學大學辦理之函文及診斷證明書1紙在卷可
    查（見原審卷第2宗第19頁至第20頁），復有上開A2之迷彩
    短褲1件、女鞋1雙及甲○○之花色內褲1件根扣案可佐。可見
    被告確實係以相當強大之力道，以木棍敲擊A2之頭部數次。
    是被告與A2及其父親既有認識，則被告對A2為強制性交之行
    為後，自有殺死A2以避免為警查緝之動機。再被告係於A2身
    體已經相當衰弱，而無體力再予抵抗之情形下，持木棍朝A2
    之頭部猛烈敲擊，敲擊至木棍斷裂且A2業已倒地而無任何反
    應之後，被告始行罷手，且被告即任憑A2倒於山區而逕自離
    去，由此顯見被告於案發當時，確有置A2於死地之意思，故
    被告此部分殺人未遂之犯行，亦堪認定。
  ⑷至於被告辯稱其於案發前有飲酒，可能有精神耗弱之情形云
    云，然被告於案發時既能正常接聽A2打來之電話，瞭解其談
    話之內容；且能自A2位於台北市萬華區之住處開車至A2之學
    校，又自該處開至深坑山區，可見其當時之精神狀況仍能正
    常駕駛車輛，且能行駛在路況較差之山區。再者，A2於檢察
    官偵訊時證稱：在搭車過程中沒有聞到酒味，只有被告靠近
    我後，才聞到他嘴巴有酒味，而且他整個人看起來都沒有醉
    的樣子等語明確（見94年度偵字第7976號卷第104頁）；復
    佐以被告在下車對A2進行性侵害前，尚對A2謊稱欲問路及上
    廁所，故將引擎熄火，以避免A2產生戒心趁機逃逸，況被告
    持木棍敲打A2後駕車離去後，曾再駕車返回現場（見94年度
    偵字第7976號卷第16頁），而證人陳淑惠亦稱案發地點有1
    台計程車來回3趟（見94年度偵字第7976號卷第125頁），由
    此益見被告當時之心智及精神狀況均屬良好，故被告上開辯
    解並不足採。
三、綜上所述，本件事證明確，被告分利用駕駛計程車之機會對
    A2強制性交以及殺人未遂之犯行，亦堪認定，應予論罪科刑
    。
參、核被告對A1所為，係犯刑法第221條第2項、第1項之強制性
    交未遂罪及同法第328條第1項之普通強盜罪。又被告對於A2
    所為，則係犯刑法第222條第1項第6款之加重強制性交罪及
    同法第271條第2項、第1項之殺人未遂罪。起訴書雖認被告
    將A1之財物取走之行為，係犯刑法第325 條之搶奪罪，惟查
    ：本件被告係利用其之前對於A1實施猛敲其頭部、摀住A1嘴
    巴之強暴行為，以及對於A1恫稱：再叫就殺死你之脅迫行為
    ，使得A1已經蹲在地上，處於無法抗拒之狀態後，才在A1面
    前出手拿取A1之手提包，並將手提包內之手機及零錢包取走
    ，已如前述，故被告係在其對A1實施強暴、脅迫之不法腕力
    ，使得A1身體及精神意志都無法抗拒後，方在A1面前取走其
    財物；並非利用A1疏未注意、不及防備之際，猛然出手奪取
    A1之財物；故被告此部分之行為自應屬於強盜，而非搶奪。
    公訴人認為被告上開行為構成搶奪罪，尚有誤會，惟因其起
    訴之基本社會事實同一，本院自得予以審理，並依法變更起
    訴法條。至於被告在對A1、A2實施強制性交行為之過程中，
    雖然造成A1、A2前述身體多處之傷害，但此等傷害係被告實
    施強制性交行為之過程中，以強暴手段造成之當然結果，被
    告並非另有傷害A1、A2之故意，故此部分並未另行構成傷害
    罪。又被告在著手對A1、A2實施強制性交行為時，以強制力
    剝奪A1、A2行動自由之行為，係屬強制性交犯行之當然結果
    ，亦不另構成剝奪他人行動自由罪。另被告在著手對A1實施
    強制性交行為時，對A1恫稱再叫我就殺你等語，由於此脅迫
    行為，為對A1實施強制性交之手段，亦不另構成恐嚇罪。按
    「連續犯之所謂出於概括犯意，必須其多次犯罪行為自始均
    在一個預定犯罪計劃以內，出於主觀上始終同一犯意之進行
    ，若中途另有新犯意發生，縱所犯為同一罪名，究非連續其
    初發的意思，即不能成立連續犯。」，業經最高法院著有70
    年台上字第6296號判例可參，被告先後2次強制性交之犯行
    ，雖然犯案時間緊接，且觸犯之基本犯罪構成要件亦相同，
    但因被告對A1強制性交未遂犯行，係被告於94年5月1日凌晨
    5時9分許，見A1於清晨獨行在西藏路上，而萌強制性交之犯
    意，另被告對A2強制性交犯行，係被告於94年5月3日19時12
    分許，A2叫車後見A2單身可欺，再萌強制性交之犯意，可見
    被告先後2次強制性交之犯行，均是突發，自難謂被告先後2
    次強制性交之犯行，係出於一個預定犯罪，是被告先後2次
    強制性交之犯行，係數罪，應分論併罰。檢察官認連續犯，
    尚有未洽。再被告於案發時為年滿20歲之成年人，而A2則係
    未滿18歲之少女，此均有其等之年籍資料在卷可參，被告於
    案發前既因參加A2之父所舉辦之廟會活動，因而認識A2，且
    於案發當天又係載送A2至其學校，則被告對於A2之就學情形
    與年紀，當已有所知悉，惟被告竟仍出於故意對於未滿18歲
    之A2犯罪，自應依兒童及少年福利法第70條第1項之規定，
    就強制性交罪法定刑有期徒刑部分遞加重其刑，並就殺人未
    遂罪法定刑有期徒刑部分加重其刑（法定刑死刑及無期徒刑
    部分依法不得加重）。再者，被告已著手於殺害A2之行為，
    僅因A2昏厥後失去反應，被告以為A2業已死亡，方因此等障
    礙而予罷手，惟A2實際上並未死亡，被告始未得逞，故此種
    情形係屬障礙未遂，依刑法第26條前段未遂犯之規定減輕其
    刑，並依法加後減。又被告對A1強制性交未遂罪、對A1強盜
    罪、對A2強制性交罪，及對A2殺人未遂罪，犯意個別，行為
    互殊，應予分論併罰。
肆、原審據以論罪科刑，固非無見。惟按刑事訴訟法第289條第1
    項第1項明定調查證據完畢後應命檢察官、被告、辯護人依
    序就事實及法律為辯論，另刑事訴訟法47條亦規定審判期日
    之訴訟程序專以審判筆錄為證，又被告所犯上開犯行，依刑
    事訴訟法31條為強制辯護案件，亦即本案依法應由辯護人為
    被告強制辯護始合法，然觀之原審94年10月20日審判筆錄，
    固載有「審判長請選任辯護人律師為被告辯護。選任辯護人
    律師起稱：詳如答辯狀所載。」（見原審卷第2宗第32頁）
    ，但遍查原審案卷，除有1份被告在原審所選任之辯護人所
    提出之刑事調查證據聲請狀附卷外，並無發現其他任何書狀
    存在，且該刑事調查證據聲請狀內容係向原審聲請調查證據
    （見原審卷第2宗第14之1、14之2頁），並非就被告之犯行
    為辯護，足見原審進行審理時，其所踐行由辯護人為被告辯
    護之訴訟程序，即非合法。又如前述被告先後2次強制性交
    之犯行為數罪，然原判決卻認係連續犯，尚有未洽。另如前
    述被告在著手對A1、A2實施強制性交行為時，以強制力剝奪
    A1、A2行動自由之行為，係屬強制性交犯行之當然結果，亦
    不另構成剝奪他人行動自由罪，雖然檢察官於起訴書認此部
    分行與前述有罪部分，為數罪應分論併罰，然檢察官業於原
    審94年10月20日審理時，當庭將此部分犯行更正為由前述強
    制性交犯行所吸收（見原審卷第2宗第27頁），自勿庸另為
    無罪之諭知，原判決就此仍為無罪之諭知，亦有未洽。被告
    上訴否認犯罪，雖無理由，惟原判決既有上開可議之處，是
    檢察官上訴指摘原判決不當，請求撤銷改判，即有理由，應
    予撤銷改判。爰審酌被告正值壯年，卻憑恃其身強體健而侵
    害年輕落單之女子，而其於94年5月1日凌晨對於A1強制性交
    未遂後，非但利用A1無法抗拒之機會而強盜A1之財物，且於
    事隔2日後之94年5月3日，即又再度利用其駕駛計程車之機
    會對於A2實施強制性交之犯行；再參酌被告對於A1及A2實施
    性侵行為之手段，均相當暴力殘忍，其於性侵害A2得逞之後
    ，為免遭到檢警追緝，竟又起意殺害A2，且係以木棍重擊A2
    頭部直至木棍斷裂為止，可見其手段之兇殘猛烈，而A2於事
    發後經過將近半年之診治，額頭上仍留有明顯可見之長條傷
    痕，有照片1張附卷可佐（見94年度偵字第7976號卷第129頁
    ），可知被告之犯行對於A2之身心發展上實已造成難以磨滅
    之深重傷害，及被告犯後態度等一切情狀，就其所犯上開4
    罪分別量處如主文第2項所示之刑，並定其應執行之刑。至
    於扣案之行動電話SIM卡1張、花色休閒上衣、藍色牛仔褲各
    1件、藍白色拖鞋1雙等物，均僅係被告於案發時所使用之行
    動電話SIM卡，以及案發時所著之衣物，而得作為本案之證
    物，但上開物品並非被告供犯罪所用之物，爰不予沒收。其
    次，扣案之木棍1支，雖為被告供犯罪所用之物，但被告供
    稱上開物品係其隨手撿拾所得之物，且卷內亦無相關證據足
    以證明上開物品係被告所有之物，故亦不予沒收，並此說明
    。
伍、按犯刑法第221條至第227條之罪者，於裁判前應經鑑定有無
    施以治療之必要，有施以治療之必要者，得令入相當處所，
    施以治療，刑法第91條之1第1項定有明文。本件被告所犯前
    開罪行，經原審法院囑請臺北市立聯合醫院松德院區鑑定被
    告是否有施以治療之必要，該院鑑定結果認為：被告一般智
    能表現、思考語言、認知功能與情緒表現均無明顯障礙，亦
    否認曾有幻覺或情緒異常起伏波動之經驗，被告之性格特質
    較為衝動、易怒，未思慮事件與行為之後果，此特質可能與
    本次性侵害行為有關。被告本次性侵害行為、並無明顯「認
    知扭曲」、「性偏好異常」、「衝動控制疾患」等情形，亦
    非出於精神病症狀、明顯之燥症與鬱症等情緒症狀或其他類
    似之精神障礙，應無施以治療之必要，此有該院94年9月21
    日北市醫松字第09432912700號函暨所附之妨害性自主案件
    被告治療必要鑑定報告書1份在卷可稽（本院卷二第15至17
    頁）。本院審酌被告之犯行、手段及前開鑑定機關鑑定書之
    意見後，認為被告經此次論罪科刑後，當已知曉法律之規範
    而有所警惕，並無對之宣告強制治療之必要，爰不對其為強
    制治療之諭知，併此敘明。
據上論斷，應依刑事訴訟法第369條第1項前段、第364條、第299
條第1項前段、第300條、兒童及少年福利法第70條第1項，刑法
第11條前段、第221條第2項、第1項、第222條第1項第6款、第32
8條第1項、第271第2項、第1項、第26條前段、第51條第5款，判
決如主文。
本案經檢察官沈世箴到庭執行職務。
中　　華　　民　　國　　95　　年　　4 　　月　　27　　日
                  刑事第十六庭審判長法　官  葉騰瑞
                                    法　官  莊明彰
                                    法　官  黃俊明
以上正本證明與原本無異。
如不服本判決，應於收受送達後十日內向本院提出上訴書狀，其
未敘述上訴之理由者並得於提起上訴後十日內向本院補提理由書
（均須按他造當事人之人數附繕本）。
                                    書記官  廖婷璇
中　　華　　民　　國　　95　　年　　4 　　月　　27　　日
附錄：本案論罪科刑法條全文
刑法第221條第1項、第2項
對於男女以強暴、脅迫、恐嚇、催眠術或其他違反其意願之方法
而為性交者，處 3 年以上 10 年以下有期徒刑。
前項之未遂犯罰之。
刑法第222條第1項6款
犯前條之罪而有左列情形之一者，處無期徒刑或 7 年以上有期
徒
刑：
六  利用駕駛供公眾或不特定人運輸之交通工具之機會犯之者。
刑法第271條第1項、第2項
殺人者，處死刑、無期徒刑或 10 年以上有期徒刑。
前項之未遂犯罰之。
預備犯第 1 項之罪者，處 2 年以下有期徒刑。
刑法第328條第1項
意圖為自己或第三人不法之所有，以強暴、脅迫、藥劑、催眠術
或他法，至使不能抗拒，而取他人之物或使其交付者，為強盜罪
，處5年以上有期徒刑。
兒童及少年福利法第70條第1項
成年人教唆、幫助或利用兒童及少年犯罪或與之共同實施犯罪或
故意對其犯罪者，加重其刑至二分之一。但各該罪就被害人係兒
童及少年已定有特別處罰規定者，不在此限。